【裁判字號】    95,訴,766
【裁判日期】    950821
【裁判案由】    毒品危害防制條例
【裁判全文】
臺灣板橋地方法院刑事判決               95年度訴字第766號
公  訴  人  臺灣板橋地方法院檢察署檢察官
被      告  甲○○
上列被告因違反毒品危害防制條例案件，經檢察官提起公訴（九
十五年度毒偵字第一五二一號），被告於本院準備程序中就被訴
事實為有罪之陳述，經告知被告簡式審判程序之旨，並聽取當事
人之意見後，合議庭裁定由受命法官獨任進行簡式審判程序，判
決如下：
    主    文
甲○○連續施用第一級毒品，累犯，處有期徒刑捌月。扣案之殘
渣袋貳只以及剩餘煙頭壹個均沒收之。
    犯罪事實
一、甲○○前於民國八十七年間因施用第二級毒品安非他命案件
    ，經依本院八十七年度毒聲字第二八九五號裁定送勒戒處所
    觀察、勒戒後，認有繼續施用毒品之傾向，本院以八十七年
    度毒聲字第三三三九號裁定令入戒治處所施以強制戒治，嗣
    因執行強制戒治成效及格，無繼續戒治之必要，本院乃以八
    十八年度毒聲字第四０一四號裁定停止戒治，所餘期間付保
    護管束，於八十八年七月十九日釋放出所，該停止戒治付保
    護管束期間至八十八年十一月二十三日期滿後，由臺灣板橋
    地方法院檢察署檢察官以八十九年度戒毒偵字第三０三號為
    不起訴處分確定。又於九十年間因施用第二級毒品安非他命
    案件，經本院以九十年度毒聲字第四三一四號裁定令入戒治
    處所施以強制戒治，嗣於九十二年二月二日戒治期滿並於翌
    日起接續執行後述刑罰，復由本院以九十一年度重簡字第三
    號判處有期徒刑三月，如易科罰金，以銀元三百元折算一日
    確定，於九十二年五月二日執行徒刑完畢並於翌日釋放出監
    （於本案構成累犯）。詎猶不思戒絕毒癮，另基於施用第一
    級毒品海洛因之概括犯意，自九十四年十月二十日某時許起
    至同年月二十五日某時許止，在臺北縣林口鄉○○○街一巷
    內以及臺北縣林口鄉境內公園、觀音廟等處，以將第一級毒
    品海洛因摻入香煙內點燃吸聞之方式，連續多次施用第一級
    毒品海洛因。嗣於九十四年十月二十五日晚間八時五十分許
    ，為警在桃園縣龜山鄉大坑村十二號前查獲，並扣得其所有
    供施用第一級毒品海洛因使用之殘渣袋二只、剩餘煙頭一個
    。
二、案經桃園縣政府警察局龜山分局報請臺灣桃園地方法院檢察
    署檢察官呈請臺灣高等法院檢察署檢察長令轉臺灣板橋地方
    法院檢察署檢察官偵查起訴，甲○○於本院準備程序中就被
    訴事實為有罪之陳述，經告知甲○○簡式審判程序之旨，並
    聽取當事人之意見後，合議庭裁定由受命法官獨任進行簡式
    審判程序。
    理    由
一、訊據被告甲○○對於在前述時間及地點先後多次施用第一級
    毒品海洛因等犯罪事實均自白不諱（見本院九十五年八月七
    日簡式審判筆錄），而其於九十四年十月二十六日上午七時
    許為警採集尿液送臺灣尖端先進生技醫藥股份有限公司以氣
    相層析質譜儀（ＧＣ／ＭＳ）確認檢驗結果，呈嗎啡陽性反
    應（其尿液另檢出呈甲基安非他命陽性反應，而涉犯施用第
    二級毒品罪嫌部分，則經本院以九十四年度易字第一七五二
    號判處有期徒刑五月，如易科罰金，以銀元三百元折算一日
    在案），有該公司出具之濫用藥物尿液檢驗報告一件附卷可
    稽（見臺灣桃園地方法院檢察署九十四年度毒偵字第六六八
    六號偵查卷第二五頁）；另有被告所有供施用第一級毒品海
    洛因使用之殘渣袋二只、剩餘煙頭一個扣案可資佐證，足認
    被告自白確與事實相符。再者，被告前於八十七年間因施用
    第二級毒品安非他命案件，經依本院八十七年度毒聲字第二
    八九五號裁定送勒戒處所觀察、勒戒後，認有繼續施用毒品
    之傾向，本院以八十七年度毒聲字第三三三九號裁定令入戒
    治處所施以強制戒治，嗣因執行強制戒治成效及格，無繼續
    戒治之必要，本院乃以八十八年度毒聲字第四０一四號裁定
    停止戒治，所餘期間付保護管束，於八十八年七月十九日釋
    放出所，該停止戒治付保護管束期間至八十八年十一月二十
    三日期滿；又於九十年間因施用第二級毒品安非他命案件，
    經本院以九十年度毒聲字第四三一四號裁定令入戒治處所施
    以強制戒治，於九十二年二月二日戒治期滿等事實，併有臺
    灣板橋地方法院檢察署檢察官八十九年度戒毒偵字第三０三
    號不起訴處分書、本院三重簡易庭九十一年度重簡字第三號
    刑事簡易判決以及臺灣高等法院被告前案紀錄表一份存卷足
    憑（均附於本院卷宗）。是被告於強制戒治執行完畢釋放出
    所後，五年內再犯本案施用第一級毒品犯行堪以認定，應予
    依法論罪科刑。
二、查被告行為後，刑法部分條文業於九十四年二月二日經總統
    以華總一義字第０九四０００一四九０一號令修正公布，並
    自九十五年七月一日起生效施行（下稱現行刑法）；復參酌
    最高法院九十五年五月二十三日第八次刑事庭會議決議意旨
    ，現行刑法第二條第一項之規定，係規範行為後法律變更所
    生新舊法律比較適用之準據法，於現行刑法施行後，應適用
    現行刑法第二條第一項之規定，為「從舊從輕」之比較。又
    比較時應就罪刑有關之共犯、未遂犯、想像競合犯、牽連犯
    、連續犯、結合犯，以及累犯加重、自首減輕暨其他法定加
    減原因（如身分加減）與加減例等一切情形，綜其全部罪刑
    之結果而為比較。惟刑法第十一條乃屬刑法總則適用於其他
    刑事特別法之準據法規定，雖亦經修正，然因無關犯罪行為
    可罰性要件之變更，應逕適用裁判時之現行刑法第十一條規
    定，先予辨明。次查，(一)又被告行為時之刑法第五十六條規
    定：「連續數行為而犯同一之罪名者，以一罪論。但得加重
    其刑至二分之一。」惟現行刑法已刪除前開關於連續犯之規
    定，此刪除雖非犯罪構成要件之變更，但顯已影響行為人刑
    罰之法律效果，自屬法律有變更，比較新、舊法結果，以被
    告行為時之刑法論以連續犯之規定，較有利於被告。(二)再者
    ，被告前於九十年間因施用第二級毒品安非他命案件，經本
    院以九十一年度重簡字第三號判處有期徒刑三月，如易科罰
    金，以銀元三百元折算一日確定，於九十二年五月二日執行
    徒刑完畢並於翌日釋放出監，有臺灣高等法院被告前案紀錄
    表一件在卷足憑，其於五年內再故意犯本案有期徒刑以上之
    罪，無論依修正前、後刑法第四十七條規定，均應構成累犯
    ，並加重本刑至二分之一，是對被告而言，二者適用結果並
    無不同。(三)另現行刑法第三十八條關於沒收從刑之規定，僅
    在該條第一項第三款增設「因犯罪所生之物」亦得沒收之規
    定，並為使適用更期明確，以符合現行實務之見解，將該條
    第二項、第三項所使用之「犯人」一詞，修正為「犯罪行為
    人」。則關於被告所有且供犯罪所用之物，無論依修正前、
    後刑法第三十八條第一項第二款規定，均得宣告沒收，是對
    被告而言，二者適用結果亦無不同。(四)綜上，經整體比較全
    部罪刑之結果，則以九十五年七月一日生效施行前之刑法規
    定，較有利於被告，是依現行刑法第二條第一項前段規定，
    自應一體適用被告行為時之法律即修正前之刑法規定。
三、核被告所為，係犯毒品危害防制條例第十條第一項之施用第
    一級毒品罪。至檢察官起訴書所犯法條欄雖記載被告另涉犯
    毒品危害防制條例第十條第二項之施用第二級毒品罪嫌等語
    ，惟於犯罪事實欄內均未敘及被告有何施用第二級毒品之犯
    行，而被告在前述時間為警採集尿液送驗結果，雖同時呈甲
    基安非他命及嗎啡陽性反應，惟其所涉施用第二級毒品罪嫌
    已經檢察官移送併案由本院九十四年度易字第一七五二號案
    件審理，業如前述，是檢察官起訴書所犯法條欄關於被告涉
    犯毒品危害防制條例第十條第二項之施用第二級毒品罪嫌一
    節，顯係誤載，此並經蒞庭檢察官於本院準備程序中當庭更
    正在案（見本院九十五年八月七日準備程序筆錄），併予敘
    明。被告施用第一級毒品海洛因前非法持有第一級毒品海洛
    因之低度行為，應為其施用該毒品之高度行為所吸收，不另
    論罪。其先後多次施用第一級毒品海洛因之行為，時間緊接
    ，方法相同，所犯係犯罪構成要件相同之罪名，顯係基於概
    括犯意而為，為連續犯，應依修正前刑法第五十六條規定論
    以一罪並加重其刑。又被告前於九十年間因施用第二級毒品
    安非他命案件，經本院以九十一年度重簡字第三號判處有期
    徒刑三月，如易科罰金，以銀元三百元折算一日確定，於九
    十二年五月二日執行徒刑完畢並於翌日釋放出監，已如前述
    ，其於五年內再犯本案有期徒刑以上之罪，為累犯，應依修
    正前刑法第四十七條規定加重其刑，並遞加之。爰審酌被告
    前已因施用毒品，經獲得不起訴處分之寬典，復入監執行徒
    刑完畢，仍不能戒除毒癮，再次漠視法令禁制而犯本罪，顯
    見其自制能力甚低，惟其施用毒品所生危害，實以自戕身心
    健康為主，對於他人生命、身體、財產等法益，尚無明顯而
    重大之實害，兼衡其施用毒品之次數以及犯罪後坦承犯行之
    良好態度等一切情狀，量處如主文所示之刑，以資懲儆。
四、此外，扣案之殘渣袋二只、剩餘煙頭一個，均係被告所有供
    施用第一級毒品海洛因所用之物，業據其供陳在卷（見同上
    簡式審判筆錄），皆應依修正前刑法第三十八條第一項第二
    款規定宣告沒收。
據上論斷，應依刑事訴訟法第二百七十三條之一第一項、第二百
九十九條第一項前段，毒品危害防制條例第十條第一項，現行刑
法第二條第一項前段，修正前刑法第十一條前段、第五十六條、
第四十七條、第三十八條第一項第二款，判決如主文。
本案經檢察官陳鴻濤到庭執行職務。
中    華    民    國    95    年    8     月    21    日
                  刑事第七庭  法  官  王  瑜  玲
上列正本證明與原本無異。
如不服本判決，應於判決送達後10日內向本院提出上訴狀（應附
繕本），上訴於臺灣高等法院。
中    華    民    國    95    年    8     月    23    日
                              書記官  黃  頌  棻
附錄本案論罪科刑法條全文：
毒品危害防制條例第十條
施用第一級毒品者，處六月以上五年以下有期徒刑。
施用第二級毒品者，處三年以下有期徒刑。


司法院資訊處製作；財團法人民間司法改革基金會備份。
